【裁判字號】    98,重上,138
【裁判日期】    981222
【裁判案由】    分割共有物
【裁判全文】
臺灣高等法院臺中分院民事判決         98年度重上字第138號
上  訴  人  庚○○
訴訟代理人  林春祥律師
被 上訴 人  己○○
            辛○○
            丁○○
上  一  人
訴訟代理人  丙○○
被 上訴 人  乙○○
            戊○○
上二人共同
訴訟代理人  甲○○
上列當事人間請求分割共有物事件，上訴人對於中華民國98年8
月18日台灣台中地方法院96年度重訴字第445號第一審判決提起
上訴，本院於98年12月8日言詞辯論終結，判決如下：
    主      文
上訴駁回。
第二審訴訟費用由上訴人負擔。
    事實及理由
壹、上訴人主張：
一、兩造共有坐落台中市○○區○○段第804地號、地目田，面
    積17027平方公尺之土地（下稱系爭土地），各共有人之應
    有部分如原審判決附表一（下稱附表一）所示；系爭土地並
    無不能分割之情事，且兩造未能達成分割之協議或成立調解
    ，爰提起本件分割共有物之訴，並主張將系爭土地依民國（
    下同）40年8月18日原共有人即被上訴人丁○○、游添河（
    被上訴人辛○○及被上訴人戊○○、乙○○之前手游家勝之
    再轉被繼承人）及游汝洲（上訴人庚○○、被上訴人己○○
    之被繼承人）所訂「土地共有權分管合約書」（下稱分管合
    約書），依分管之現狀分割為如台中市中正地政事務所於97
    年11月28日複丈所繪製之土地複丈成果圖，即如原審判決附
    圖一修正之甲案（下稱附圖一修正甲案）所示。爰聲明求為
    將系爭土地分割如附圖一修正甲案所示方案之判決等語（見
    原審卷(二)第39頁反面）。
二、於本院補充陳述：
（一）原判決按附圖二即丙案（下稱附圖二丙案）分割，則被上
      訴人己○○在該分割方案甲部分土地上之三合院房屋必須
      拆除。且依台中市都市計劃農業區土地使用審查辦法第13
      條第2款(三)規定：申請使用土地設置幼稚園應符合申請基
      地面臨六公尺以上之道路。被上訴人己○○在系爭土地丙
      案丙部分土地建有合法使用執照之建物，經營「一畝田托
      兒所」（現負責人為其子游慶榮），若依丙案分割，該托
      兒所前三公尺土地分歸被上訴人丁○○，則該托兒所合法
      建物變為非法，造價新台幣（以下同）246萬7000元之建
      物勢必拆除，更不能重新申請建照，損害至鉅。且己○○
      在丙地上所建托兒所（經前共有人全体同意後申請建照，
      准予建築迄今），合法建物變為非法，亦需拆除，不能重
      新申請建照。上訴人在部分農用倉庫亦須拆除，顯非適當
      之分割方法；而丙部分土地東側土地地勢低，無法排水，
      且丙部分土地遭己、乙部分土地分隔，亦無法由甲部分土
      地右側水溝孔水灌溉，尤足證明丙案分割方法，對上訴人
      及被上訴人己○○造成之損害太大，顯非適當公平之分割
      方法，如不能依上訴人主張之分割方法即原審判決附附圖
      一之「重繪甲案修正後之成果圖」分割，則上訴人與被上
      訴人己○○願按原審所主張之甲案分割，並就分割所得之
      A、Bl、B2部分土地保持共有，上訴人應有部分為564分之
      211、被上訴人己○○應有部分為564分之353。
（二）系爭土地地目為田，僅供農用，分割後土地價值相當，並
      無顯著差異，自不必補償；台中市不動產估價師公會第一
      次按住宅區土地估價，顯與土地現值不相當，應非可採。
      第二次按農業區土地估價，則與原審法院95年執字第5461
      4號強制執行事件拍賣估價相當，縱要求補償，應以第二
      次估價與市價相當為可採；原審按第一次估償命上訴人及
      被上訴人己○○補償，並不適當。
貳、被上訴人則以：
一、被上訴人己○○部分：
（一）主張應採附圖一修正甲案為分割方案，對各共有人較公平
      合理。因本筆共有地分管垂58年，給水、排水設施皆臻完
      善，據此分割符合農地農用，發揮最大經濟效益。新闢四
      公尺農路，維持共有（亦如804-1地號、804-2地號然）泯
      除袋地，並使各共有人有便捷通路，利農機進出、產銷運
      送，對農地開發利用助益頗鉅。且現共有地上之建物，皆
      不因分割而受影響，對現共有人之財物無任何之損害，不
      發生補償之問題。況台中市不動產估價師公會已將附圖一
      修正甲案做合理之估價，補償報告在卷，可據以裁判，毋
      庸勞民傷財。
（二）原審採附圖二丙案為分割方案，甚不合理。因被上訴人己
      ○○申建「一畝田托兒所」時，當時共有人丁○○、游文
      德（辛○○、游家勝之父）、庚○○皆同意。今上訴人以
      外之共有人竟欲使其合法變非法，遂其損人而不利己之拆
      除目的，是其違背誠信原則之分割方案，係以損害他人為
      主要目的，依民法第148條之規定，顯不可採。況依丙案
      為分割方案將使「一畝田托兒所」合法變非法，蓋特種建
      築物應留三公尺之建築線，作為防火線，今三公尺之建築
      線分割歸丁○○所有，勢必停業、拆除，則其損害除主體
      建築物外，其他附屬建物及設施損害為數亦極其可觀。初
      估主建築物、大門、側門、圍牆、舞台、水電設施、營業
      損失，逾千萬元，皆由被上訴人己○○概括承受，寧有是
      理。應由主張採丙案之共有人連帶負損害賠償之責為是。
（三）台中市不動產估價師公會於97年9月2日，就台中市○○區
      ○○段804地號分割案，估價報告書第33頁表列丙案各區
      塊土地價格，依地形、臨路、面積條件進行調整並將價格
      決定。有諸多不合理、法，詳見本院卷第72、73頁所載。
（四）依丙案分割，則台中市○○區○○路二段850巷6號之三合
      院土地判歸上訴人庚○○所有，則被上訴人己○○頓失棲
      身之所，蓋農舍與農地不得分離，無農地即無農舍。被上
      訴人己○○分得丙部分，為被上訴人乙○○分得之乙部分
      、戊○○分得之己部分阻隔無法取水灌溉變成旱地，部分
      分得自丁○○之戊地，無法排水變成沼澤，且高低落差太
      大，農機無法進出，勢必成為自然生態濕地。故允宜捨丙
      案，改採附圖一修正甲案為之判決。否則被上訴人己○○
      與上訴人庚○○仍維持共有。
二、被上訴人何銀池部分：
    贊成原審所採取之分割方案。
三、被上訴人丁○○部分：
    贊成原審所採取之分割方案。
四、被上訴人乙○○、戊○○部分：
（一）贊成原審所採取之分割方案。
（二）伊等於原審法院95年執未字第54614號執行程序中拍賣取
      得系爭土地之應有部分，拍賣公告中未敘明有分管契約存
      在，與原所有人亦未曾蒙面，並不知共有土地使用之情形
      ，伊等以遠高於當期公告現值之每平方公尺8574元價購系
      爭土地之應有部分，上訴人主張之分割方案對於伊等明顯
      不利，且系爭共有之農地本應供農業使用，上訴人與被上
      訴人己○○兄弟違規搭建工廠出租於他人，所主張之分割
      方法私利淩駕於公益、公平，同意依附圖二丙案進行分割
      等語，且上訴人所提之方案須留設4米寬之農路由各共有
      人共有，除不符合經濟效益外，上訴人庚○○及被上訴人
      己○○兩兄弟所分得之土地同時面臨20米寬之軍功路及4
      米農路，亦屬獨厚於上訴人庚○○及被上訴人己○○，自
      非妥當等語。
（三）上訴人及其兄弟被上訴人己○○所提之附圖一修正甲案分
      割方案，上訴人欲分割位置A，占軍功路20米路比例為百
      分之六十，占車功路二段859巷面積比例為百分之百，又
      臨其欲設四米私設巷面積為百分之百，如照附圖一修正甲
      案庚○○所分得位置之土地為三面臨路之寶地。而被上訴
      人己○○如照修正甲案分割（B1與B2），B1位置北臨軍功
      路二段850巷，南臨四米私設巷，東又有辛○○所購買私
      設道路，三面臨路。B2之位置占軍功路20米道路百分之四
      十，北臨四米私設巷百分之百，東臨四米私設巷百分之六
      十，也是三面臨路。被上訴人己○○將其原本能分配於一
      塊位置上，卻故意選擇B1、B2兩區塊創造土地臨路面積，
      徒設四米私設巷道，浪費共有土地，造成分割不完全，日
      後必再為其四米私設巷道，對簿公堂，浪費司法資源，犧
      牲他共有人原本利益。況四米私設巷道位置直沖被上訴人
      辛○○所居住廳堂，形成壓迫。其他共有人即被上訴人丁
      ○○、乙○○、戊○○欲至其所稱修正甲案位置D、E、F
      ，從軍功路二段，需經過兩個90度直角彎道，何來便利可
      言。四米私設巷如依丙案，根本無設立必要，況且軍功路
      二段共有人應按比例享有臨路之權，而非分至邊陲，徒設
      四米私巷。
（四）被上訴人己○○所稱托兒所將因丙案三米土地分割歸他共
      有人丁○○，造成非法，建物勢必拆除。不知其法源為何
      ？托兒所為被上訴人己○○將其土地無償供訴外人其子游
      慶榮開設托兒所，其關係為無償借貸，屬債權行為具相對
      性，卻於物權分割訴訟中一再提及，對抗他共有人，不知
      為何有保護必要性，而侵害他共有人之權益，違反民法共
      有物管理原則。被上訴人乙○○、戊○○因相信拍賣公告
      所揭示內容而購得系爭土地，卻於96年5月23日辦妥所有
      權轉移登記後，沒有一日能踏入所購買之土地進行耕作，
      完全為上訴人與被上訴人己○○所設圍籬建築物拒絕在外
      ，因其違規使用，遭致系爭農地年年課徵地價稅，如日後
      移轉不能免除土地增值稅免徵的優惠，損失甚多。
參、原審法院審酌兩造之聲明及其他一切情狀後，認：(一)兩造共
    有之系爭土地應分割為如附圖二丙案所示：即甲部分面積38
    88平方公尺由上訴人取得；乙部分面積921平方公尺由被上
    訴人戊○○取得；丙部分面積6505平方公尺由被上訴人己○
    ○取得；丁部分面積1843平方公尺由被上訴人辛○○取得，
    戊部分面積2949平方公尺由被上訴人丁○○取得；己部分
    921平方公尺由被上訴人乙○○取得。(二)上訴人庚○○、被
    上訴人己○○及被上訴人乙○○、戊○○應分別給付被上訴
    人辛○○、丁○○如原審判決附表三（下稱附表三）所示之
    金額。（本院按：原判決第9頁附表三編號4補償人庚○○，
    應係補償人己○○之誤載，應更正為補償人己○○，併此敘
    明）。上訴人對原判決不服提起上訴，於本院聲明：(一)原判
    決廢棄。(二)兩造共有之系爭土地准予分割分割，如原判決附
    圖一修正甲案所示A部分面積3757平方公尺由上訴人取得。
    B1部分面積1553平方公尺及B2部分面積4633平方公尺由被上
    訴人己○○取得。C部分面積1763平方公尺由被上訴人辛○
    ○取得。D部分面積2821平方公尺由被上訴丁○○取得。E部
    分面積882平方公尺，F部分面積882平方公尺由被上訴人乙
    ○○。戊○○分別取得，應有部分各二分之一。G部分面積
    736平方公尺由兩造按原應有部分比例保持共有。(三)第一，
    二審訴訟費用由被上訴人員擔。被上訴人答辯聲明則均為：
    上訴駁回，第二審訴訟費用由上訴人負擔。惟被上訴人己○
    ○於本院審理中又變更答辯聲明為：認同上訴人在第一、二
    審所為之聲明。
肆、按各共有人得隨時請求分割共有物，但因物之使用目的不能
    分割或契約訂有不分割之期限者，不在此限，民法第823條
    第1項定有明文。上訴人主張兩造共有之系爭土地，各共有
    人之應有部分如附表一所示，系爭土地並無不能分割之情事
    ，且兩造未能達成分割之協議或成立調解等各節，業據上訴
    人提出土地登記謄本、地籍圖謄本等件為證，並為被上訴人
    所不爭執，自可信為真實。兩造就系爭土地並無不分割之協
    議，依系爭土地之使用目的亦無不能分割之情事，又兩造曾
    協商未能達成協議成立或成立調解等情，為兩造所共認之事
    實，上訴人請求分割系爭土地，應予准許。
伍、次按，法院裁判分割共有物之分割方法，僅限原物分配、變
    賣分配及原物分配兼金錢補償三種為限。又按「共有物之分
    割方法，應斟酌當事人之聲明、共有物之性質、經濟效用及
    全體共有人之利益等因素決之，惟如分配原物有困難時，則
    應予變賣，以價金分配於各共有人」。「民法第824條第3項
    規定『以原物為分配時，如共有人中有不能按其應有部分受
    分配者，得以金錢補償之』，係指共有人已就原物受分配，
    但其受配部分較其應有部分計算者為少之情形而言，若將原
    物全部分配予共有人中之一人或數人，而對其餘共有人全不
    予分配，僅以金錢補償者，則非裁判分割之方法，此觀同條
    第2項第1款規定『以原物分配於各共有人』而自明。」（最
    高法院57年台上字第2117號、51年台上字第271號、62年台
    上字第2575號判例意旨參照）。經查：
一、依原審法院及本院至現場履勘所見，系爭土地上，現有上訴
    人庚○○、被上訴人己○○在其分管之土地上建有鐵造鐵皮
    屋、倉庫、磚造水泥屋及磚造三合院、一畝田托兒所、放置
    農具之倉庫等建物；被上訴人辛○○則有鐵皮屋、土造三合
    院、鐵架造倉庫，另被上訴人丁○○所分管之部分則為地勢
    較低之耕地，被上訴人乙○○、戊○○之前手管理之部分則
    為雜草叢生，且系爭土地之D部分目前係由被上訴人何銀河
    種植芋頭，此有上訴人庚○○於原審所提出之現況略圖、原
    審法院96年12月27日勘驗筆錄、本院98年10月30日勘驗筆錄
    及臺中市中正地政事務所於96年12月27日所繒製之土地複丈
    成果圖暨臺中市不動產估價師公會不動產估價報告書內所附
    照片在卷可稽（參原審卷(一)第4、第62至65頁、本院卷第52
    、53頁及外放證物臺中市不動產估價師公會不動產估價報告
    書）。
二、系爭土地面臨20米之台中市○○區○○路；上訴人及被上訴
    人己○○於原審均主張應依「分管合約書」各共有人所管領
    之土地現狀進行分割，以免共有人分管後進行之土地改良變
    成無益；惟系爭土地之原共有人即被上訴人丁○○、訴外人
    游添河及游汝洲成立分管契約係在40年8月18日（參原審卷
    (一)第7、8頁），距今近60年，年代久遠，依分管當時臺灣社
    會之生產力以農業為主，而現今工商業發達之社會則著重於
    土地開發之潛力，土地之利用方式、價值截然不同，遠非分
    管之共有人所得預料，自難僅以50餘年前訂有之「分管合約
    書」，即據以為分割之方案，原審因而不同意依「分管合約
    書」各共有人所管領之土地現狀進行分割，並非無據。
三、原審依據兩造之主張與於97年4月7日至現場勘驗之結果，將
    系爭土地之分割方法作成共有甲、乙、丙三個分割方案，此
    有原審97年4月7日勘驗筆錄與台中市中正地政事務所之分割
    複丈成果圖可稽（參原審卷(一)第98、99、第116至118頁），
    惟上訴人嗣於97年11月4日主張將甲案做部分修正，成為第
    四案即所謂之「修正甲案」（即台中市中正地政事務所於97
    年11月28日複丈繪製之分割複丈成果圖所示之方案，見原審
    卷(一)第220頁、234頁），上訴人於原審爰聲明求為將系爭土
    地分割如附圖一修正甲案所示方案之判決等語（見原審卷(二)
    第39頁反面）。被上訴人己○○則同意採取如上訴人所主張
    之分割方案，而被上訴人辛○○、丁○○、乙○○、戊○○
    則主張採取如附圖二丙案所示之方案（參原審卷(一)第75、98
    、139、188頁）。經查，如依上訴人所主張之「附圖一修正
    甲案」分割，係將系爭土地另外於如原審判決附圖一之Ｇ部
    分劃設4米道路從中貫穿整筆土地，面積達736平方公尺，並
    由兩造保持共有，難謂係共有土地之充分利用；且該4米道
    路又將被上訴人己○○所分得之土地分為兩筆，亦非適宜；
    再如依如附圖一修正甲案分割，則被上訴人乙○○、戊○○
    僅得利用Ｇ部分之4米道路通達20米之軍功路，而上訴人庚
    ○○、被上訴人己○○所分得之Ａ、Ｂ2部分則分別面臨20
    米之軍功路與4米道路，上訴人部分兩面臨路，被上訴人庚
    ○○Ｂ2部分三面臨路，其利益、發展之潛力均遠大於其餘
    被上訴人，於各共有人間顯失公平；且因這條新劃設之道路
    兩造仍保持共有的關係，將來恐生糾紛，大部分共有人亦不
    表同意，自不宜採取上開方案分割。然如就附圖二丙案所示
    之分割方案，該案既無須再設4米道路，且被上訴人辛○○
    、丁○○、乙○○、戊○○均同意依該方案進行分割（參原
    審卷(一)第75、98、139、188頁），且依系爭土地之使用現狀
    ，土地之利用強度不高，對於上訴人庚○○、被上訴人己○
    ○現存之建物亦無重大影響，如此被上訴人己○○之土地亦
    可連成一筆，便於整體規畫使用，各共有人亦均有適當之通
    道，亦可促進整體社會之經濟利益。故本院認原審判決採取
    如附圖二所示丙案之分割方法分割系爭土地，應屬適當，洵
    無疑義。
四、系爭土地依附圖二丙案分割之結果，上訴人與被上訴人等人
    取得之土地，其價值經原審於97年7月24日囑託臺中市不動
    產估價師公會鑑定（參原審卷(一)第173頁）結果，各如原審
    判決附表二（Ａ）所示，此有該公會不動產估價報告書附卷
    可稽（見外放證物，即臺中市不動產估價師公會第1次不動
    產估價報告書第33頁）。是各共有人取得之土地價值與其應
    有部分之價值既有所出入，其應補償其他共有人及共有人應
    受補償之金額如原判決附表二所示，爰就其分得土地之價值
    超出應有部分價值之差額，對分得價值減少之共有人為補償
    ，其各應補償及應受補償之金額如原判決附表三所示。另上
    訴人雖主張臺中市不動產估價師公會之不動產估價報告書（
    承辦估價師黃義宏）不合理與無效等語（見原審卷(一)第189-
    193頁民事準備書狀(四)所載）；惟經原審函請該公會就上訴
    人所質疑之各點表示意見，據覆稱：「……二依據不動產估
    價技術規則第26條：『經比較調整之比較標的試算價格，應
    就價格偏高或偏低者重新檢討，經檢討確認適當合理者，方
    得作為決定比較價格之基礎。檢討後試價格之間差距仍達百
    分之20以上者，應排除該試算價格之適用。前項百分之二十
    以上之差距，指高低價格之差除以各價格平均值達百分之二
    十以上者』，該條文所稱經比較調整之比較標的試算價格係
    指旨揭不動產估價報告書第30頁試算價格：比較標的一、4.
    54萬元/坪，比較標的二、4.33萬元/坪，比較標的三、4.33
    萬元/坪，其差距在百分之二十以內，已符合不動產估價技
    術規則第26條規定。前述說明一民事準備狀(四)第壹、一項所
    陳述之甲案（區塊A至G）、丙案（區塊甲至己）各區塊編號
    所評估價格，並非『不動產估價技術規則第26條』規定之比
    較調整之比較標準的試算價格，而係勘估標的依個別條件推
    估之價格。三比較標的為擬售價格，於進行議價空間調整為
    不動產『市場供需法則』下之客觀價格後，再進行情況調整
    、價格日期調整、區域因素調整及個別因素調整為勘估標的
    在『最有效使用原則』下之價格，為目前不動產估價師普遍
    應用之估價方式，議價空間則由不動產估價師依據市場原則
    、物件性質、願付與願受價格之強弱判斷其成交範圍；另比
    較標的係屬擬售價格者亦屬市場價格，成交價格則為買賣雙
    方議價之結果，成交價格雖為市場價格但並非客觀的市場價
    格，『不動產估價技術規則』對價格案例之選取較具包容性
    。四本案之不動產估價報告書，主要係依據中華民國不動產
    估價師公會全國聯合會第二號公報『敘述式不動產估價報告
    書範本』製作，本案不動產估價報告書第26頁至第29所所列
    區域因素及個別因素之比較細項已反應影響勘估標的價格實
    際情形，縱使農業用地依舊有臨路、地形地勢、開發程度、
    興建豪宅、等待重劃、開發等購買因素之影響，故不動產估
    價師純以市場角度觀察，與中華民國92年4月18日內台地字
    第0920060833號令表四「影響農業用地區域因素評價基準表
    」之用法大相逕庭。五本案中甲案及丙案所評估之價格係共
    有物分割後各區塊土地之價格，與前述說明一民事準備狀(四)
    第壹、四項所述「整筆土地一次拍賣就其持分承受之價格」
    並不相同，評估結果當有差異，說明同前第二項。六本案不
    動產估價報告書就地形等差異，於評估時所估計之調整百分
    率已反應實際情形；本案不動產估價報告書第16頁所描述勘
    估標的寬度及深度係以臨街主要道路之境界線為寬度，另本
    案為不規則地形，其深度係指平均深度。七有關前述說明一
    民事準備狀(四)所述有關價格不合理情形，係屬當事人就不動
    產價格看法，與本會不動產估價師就本案勘估的依據『不動
    產估價技術規則』評估之不動產價格當有差異。八針對民事
    準備書狀(四)上訴人主張本不動產估價報告書不合理、無效一
    事，認本會鑑定並無不公，而無修正之必要。」此亦有該會
    覆函可稽（參原審卷(二)第2至4頁）。由上述臺中市不動產估
    價師公會之函覆說明可知，上訴人主張上開估價報告不合理
    且無效云云，當係誤解不動產估價技術規則及對於估定之價
    格故為爭執所致，並非可採。
五、至上訴人庚○○上訴意旨雖指摘原審採取如附圖二丙案之方
    案分割不當等語（見上開事實及理由欄：壹、上訴人主張：
    二、於本院補充陳述部分），惟查，就上訴人庚○○指摘附
    圖二丙案關於分歸被上訴人己○○之丙部分面積6505平方公
    尺有何不當云云部分，己○○並未就原審採取如附圖二丙案
    之分割方案及伊應分別給付被上訴人辛○○、丁○○如附表
    三所示之金額表示不當，聲明不服而提起上訴，該部分自不
    容上訴人庚○○任意加以置喙。另上訴人庚○○指摘原審採
    取如附圖二丙案之方案分割，伊部分農用倉庫亦須拆除，顯
    非適當之分割方法；及系爭土地地目為田，僅供農用，分割
    後土地價值相當，並無顯著差異，自不必補償；台中市不動
    產估價師公會第一次按住宅區土地估價，顯與土地現值不相
    當，應非可採。第二次按農業區土地估價，則與原審法院95
    年執字第54614號強制執行事件拍賣估價相當，縱要求補償
    ，應以第二次估價與市價相當為可採；原審按第一次估償命
    上訴人補償，並不適當等語。本院查：上訴人庚○○所稱伊
    須拆除部分農用倉庫云云，該部分農用倉庫，依上訴人庚○
    ○於原審所提出之現況略圖、原審法院96年12月27日勘驗筆
    錄、本院98年10月30日勘驗筆錄及臺中市中正地政事務所於
    96年12月27日複丈所繒製之土地複丈成果圖（見原審卷(一)第
    4、第62至65頁、本院卷第52、53頁）可知，為一鐵造鐵皮
    屋農用倉庫（即原審卷(一)第65頁之土地複丈成果圖D部分所
    示），價值不高，且原審採取如附圖二丙案之方案分割時，
    亦已審酌前開情事（已如前述），尚難認有何不當之處。又
    系爭土地原判決既係採取如附圖二丙案之方案分割，則原審
    採納於97年7月24日囑託臺中市不動產估價師公會鑑定結果
    ，各如原審判決附表二（Ａ）所示之價值，並審酌計算各共
    有人取得之土地價值與其應有部分之價值既有所出入，其應
    補償其他共有人及共有人應受補償之金額如原判決附表二所
    示，爰就其分得土地之價值超出應有部分價值之差額，對分
    得價值減少之共有人為補償，其各應補償及應受補償之金額
    如原判決附表三所示，另敘明上訴人庚○○於原審所提民事
    準備書狀(四)上主張前揭臺中市不動產估價師公會不動產估價
    報告書不合理、無效一事云云，當係上訴人誤解不動產估價
    技術規則及對於估定之價格故為爭執所致，並非可採等語，
    本院認亦無何不當之處。又臺中市不動產估價師公會第2次
    不動產估價報告書（見外放證物，即臺中市不動產估價師公
    會第2次不動產估價報告書，案號：中估字第98001號），係
    就本件附圖一修正甲案所示之分割方案土地為估價，原審既
    認該分割方案不適當，且未採取該分割方案，則原審未依該
    第2次不動產估價報告書所為之分得土地估價，作為系爭土
    地共有人互為補償之依據，自無不合，上訴人認應以前揭第
    2次不動產估價報告書估價，則原審按第1次估價命上訴人補
    償，並不適當等語，不足採信。
六、又被上訴人己○○並未就原審採取如附圖二丙案之分割方案
    及伊應分別給付被上訴人辛○○、丁○○如附表三所示之金
    額表示不當，聲明不服而提起上訴，則其嗣於本院審理中又
    變更答辯聲明為：認同上訴人在第一、二審所為之聲明、主
    張、陳述及其所提出之訴訟資料，並以前揭等詞，指摘原判
    決不當云云，自不足採。
陸、綜上所述，本院認系爭土地應採原物分配兼金錢補償，即兩
    造共有系爭土地，分割為如原判決附圖二丙案所示；兩造應
    金錢補償則如原判決附表三所示。是原審所採取之分割方法
    ，尚稱妥適、公允，於法並無不合，上訴意旨指摘原判決不
    當，求予廢棄改判，為無理由，應予駁回。
柒、本件事證已臻明確，兩造其餘之攻擊、防禦方法，核與判決
    結果不生影響，無予逐一論述之必要，併此敘明。
捌、據上論結，本件上訴為無理由。依民事訴訟法第449條第1項
    、第78條，判決如主文。
中    華    民    國    98    年    12    月    22    日
                民事第七庭    審判長法  官  童有德
                                    法  官  曾謀貴
                                    法  官  陳繼先
以上正本係照原本作成。
如對本判決上訴，須於收受判決送達後20日內向本院提出上訴書
狀，其未表明上訴理由者，應於提出上訴後20日內向本院提出上
訴理由書（須按他造人數附具繕本）。
上訴時應提出委任律師為訴訟代理人之委任狀。具有民事訴訟法
第466條之1第1項但書或第2項之情形為訴訟代理人者，另應附具
律師及格證書及釋明委任人與受任人有該條項所定關係之釋明文
書影本。
                                    書記官  柯孟伶
中    華    民    國    98    年    12    月    22    日
                                                      Ｖ


司法院資訊處製作；財團法人民間司法改革基金會備份。
